臺灣新竹地方法院民事判決　　　　　　　 95年度訴字第718號
原　　　告　德商德意志銀行股份有限公司台北分行
法定代理人　庚○○
訴訟代理人　丑○○
被　　　告　甲○○
被　　　告　乙○○
被　　　告　丙○○
兼上列三人　壬○○　　住新竹市.
共同法定代　　　　　　身分證統.
理人
被　　　告　己○○　　住臺北市.
　　　　　　　　　　　身分證統.
被　　　告　辛○○　　住苗栗縣.
　　　　　　　　　　　身分證統.
被　　　告　戊○○　　住苗栗縣.
　　　　　　　　　　　身分證統.
被　　　告　丁○○　　住苗栗縣.
　　　　　　　　　　　身分證統.
特別代理人　癸○○　　住苗栗縣.
兼上列三被　子○○　　住苗栗縣.
告共同訴訟　　　　　　身分證統.
代理人
上列當事人間請求返還消費借貸款事件，本院於民國96年3月29
日辯論終結，判決如下：
    主      文
被告應連帶給付原告新臺幣壹佰伍拾陸萬元，及自民國九十五年
七月二十日起至清償日止，按年息百分之三點八七計算之利息，
暨自民國九十五年八月二十日起至清償日止，逾期六個月以內者
，按上開利率百分之十，逾期超過六個月者，按上開利率百分之
二十計算之違約金。
被告應連帶給付原告新臺幣貳佰萬元，及自民國九十五年七月二
十日起至清償日止，逾期六個月以內者，按年息百分之二點九一
五，逾期超過六個月者，按年息百分之三點一六五計算之利息，
暨自民國九十五年八月二十日起至清償日止，逾期六個月以內者
，按上開利率百分之十，逾期超過六個月者，按上開利率百分之
二十計算之違約金。
訴訟費用由被告連帶負擔。
    事實及理由
甲、程序方面
一、按當事人得以合意定第一審管轄法院，民事訴訟法第二四條
    第一項前段定有明文；查本件依據原告之信託人即訴外人新
    竹國際商業銀行股份有限公司（下簡稱新竹商銀）與被告之
    被繼承人王德春簽訂之借據約定條款第十六條，約定雙方合
    意以本院為第一審管轄法院，有等該借據影本在卷可按，是
    依上開規定，本院對本件訴訟自有管轄權，合先敘明。
二、按對於無訴訟能力人為訴訟行為，因其無法定代理人或其法
    定代理人不能行代理權，恐致久延而受損害者，得聲請受訴
    法院之審判長選任特別代理人，民事訴訟法第五一條第一項
    定有明文。經查，本件被告丁○○雖已成年，然因心智年齡
    有如五、六歲孩童，業經另一被告即丁○○之姐子○○到庭
    陳述甚詳，並提出陳能清診所之診斷證明書一份為憑，又因
    被告丁○○未經禁治產宣告，並無法定代理人，恐致本件訴
    訟久延而受有損害，本院於訴訟繫屬中已依原告之聲請，選
    任被告丁○○之母癸○○為被告丁○○本件返還消費借貸事
    件之特別代理人之情，此有本院九十五年度訴第七一八號民
    事裁定在卷為憑，併此敘明之。
二、本件被告甲○○、乙○○、丙○○、壬○○經合法通知，均
    未於最後言詞辯論期日到場，核無民事訴訟法第三百八十六
    條各款所列情形，爰依原告聲請，由其一造辯論而為判決。
乙、實體方面
一、原告主張：緣被告之被繼承人王德春於民國（以下同）93年
    3月10日簽立借據，向訴外人新竹商銀借款各新臺幣（下同
    ）1,560,000元、2,000,000元，其中(1)1,560,000元部分，
    約定借款期間自93年3月19日起至113年3月19日止計20年，
    以每個月為1期，共分240期，前36期為本金寬限期，寬限期
    內按月計付利息，自第37期至第240期，按期平均攤還本息
    ，並應於每月19日繳納本息一次，利息第1期至第12期按新
    竹商銀公告定儲利率指數加4.32碼（每碼年息百分之0.25，
    以下同）固定計息，第13期至第24期按新竹商銀公告定儲利
    率指數加6.08碼機動計息並隨新竹商銀公告定儲利率指數變
    動而調整。第25期至第240期按新竹商銀公告定儲利率指數
    加7.4碼機動計息並隨新竹商銀公告定儲利率指數變動而調
    整。被告如未按期繳納本息時，即喪失期限利益，所有債務
    視為全部到期，應將所欠借款一次清償，如有遲延，並自遲
    延之日起，逾期6個月以內者，按上開利率百分之10，超過6
    個月者，按上開利率百分之20加付違約金。另(2)2,000,000
    元部分，約定借款期間自93年3月19日起至113年3月19日止
    計20年，以每個月為1期，共分240期，前36期為本金寬限期
    ，寬限期內按月計付利息，自第37期至第240期，按期平均
    攤還本息，並應於每月19日繳納本息一次，利率按中華郵政
    股份有限公司（下稱中華郵政公司）二年期定期儲蓄存款機
    動利率百分之1.55加4碼為基準計息，借款利率為百分之2.
    55 。嗣後如中華郵政公司二年期定期儲蓄存款機動利率調
    整時，隨調整日起改按其利率加4碼機動調整。前項利息由
    借款人負擔部分，按中華郵政公司二年期定期儲蓄存款機動
    利率百分之1.55加百分之0.75計算，其餘差額由政府補貼。
    如被告未按期繳納本息時，即喪失期限利益，所有債務視為
    全部到期，應將所欠借款一次清償，如有遲延，並自遲延之
    日起，逾期6個月以內者，按上開利率百分之10，超過6 個
    月者，按上開利率百分之20加付違約金，新竹商銀並已如數
    撥款予王德春。詎訴外人王德春自94年8月19日起即分別未
    依約繳納利息，迄今已逾期一次以上，依約債務視為全部到
    期，借款人即應將前述借款一次清償，累計尚欠本金(1)1,56
    0,000元、(2)2,000,000元及分別如主文第一項、第二項所示
    之利息、違約金未獲清償。惟王德春已於93年10月19日死亡
    ，本件之被告等人為其繼承人，依民法第一一三八條之規定
    ，自應就王德春積欠之前述債務，負連帶清償責任。又新竹
    商銀依金融資產證券化條例第第五、六條之規定，並經行政
    院金融監督管理委員會核准及依法公告後，於94年12月16日
    將上開對被告之借款債權信託予原告，為此，爰依消費借貸
    及繼承之法律關係提起本訴訟，並聲明：如主文所示。
二、被告答辯：
(一)、被告甲○○、乙○○、丙○○、壬○○未於最後言詞辯論期
    日到場，據其等於前言詞辯論期日到場，與其餘被告等就原
    告主張之欠款金額均表示無意見，惟均請求駁回原告之訴，
    並聲明訴訟費用由原告負擔。
(二)、被告甲○○、乙○○、丙○○、壬○○於前言詞辯論期日到
    場時，就原告所提出之前述二份借據，其形式上之真正表示
    不爭執；其餘被告則對借據上借款人「王德春」名義之簽名
    是否真正表示不清楚。
三、得心證之理由：
(一)、原告主張前揭之事實，業據其提出與其所述相符之借據、放
    款客戶往來明細、歷次新竹商銀定儲利率指數、行政院金融
    監督管理委員會94年12月12日金管銀（五）字第0945000938
    號函影本、新竹國際商業銀行第一次房屋抵押貸款證券化房
    屋抵押貸款資產池信託公告及依金融資產證券化條例第五條
    第1項應行公告內容各乙份為證，且被告甲○○、乙○○、
    丙○○、壬○○對借據上王德春簽名之真正亦表示不爭執。
    雖其餘被告對王德春於上開借據上之簽名是否真正表示不清
    楚，惟其等亦與其他被告均表示就原告主張之欠款金額均無
    意見，自堪信原告之主張為真實。
(二)、按消費借貸者，謂當事人一方移轉金錢或其他代替物之所有
    權於他方，而約定他方以種類、品質、數量相同之物返還之
    契約，民法第四七四條第一項定有明文；又繼承人自繼承開
    始時，承受被繼承人財產上一切權利、義務，繼承人對於被
    繼承人之債務負連帶責任，亦為民法第一一四八條本文前段
    、第一一五三條第一項所明定。本件被告之被繼承人王德春
    向新竹商銀借得前述之借款，嗣其未依約按期繳納借款本息
    ，依約全部債務視為到期，已如前述，而被告既為王德春之
    繼承人，揆諸前開之規定，自應承受而就前述被繼承人王德
    春所負之借款債務，對債權人負連帶清償責任。
(三)、次按創始機構依本條例之規定，將資產信託與受託機構或讓
    與特殊目的公司時，債權之讓與，除有下列情形外，非通知
    債務人或向債務人寄發已為前條第一項所定公告之證明書，
    對於債務人不生效力：一　創始機構仍受受託機構或特殊目
    的公司委任或信託擔任服務機構，向債務人收取債權，並已
    依前條第一項規定為公告者。二　創始機構與債務人於契約
    中約定得以其他方式，取代通知或寄發前條第一項所定公告
    之證明書者，金融資產證券化條例第六條第一項定有明文。
    查新竹商銀與債務人王德春所簽立之借據約定條款第二一條
    、第二三條約定：貴行（指新竹商銀）為金融資產證券化目
    的而為債權讓與時，貴行得以公告方式通知借款人，並將本
    債權逕自移轉予受託人等情，有借據影本在卷可稽，是新竹
    商銀既已於契約中約定將債權信託讓與受讓人時，得以公告
    方式，取代通知或寄發公告證明書，且新竹商銀復依照主管
    機關行政院金融監督管理委員會所定公告之方式，在信託業
    商業同業公會之網站踐行公告之程序，此有依金融資產證券
    化條例第五條第一項應行公告內容1紙附卷為憑，是新竹商
    銀將其對於被告之前述債權信託予原告，自屬合法有效。
(三)、從而，原告依消費借貸及繼承之法律關係，訴請被告連帶給
    付如主文第1項、第2項所示之本金、利息及違約金，即無不
    合，應予准許。
四、據上論結：原告之訴為有理由，依民事訴訟法第三百八十五
    條第一項前段、第八十五條第二項，判決如主文。
中　　華　　民　　國　　96　　年　　4 　　月　　18　　日
                  民事第二庭    法　官　鄭政宗
以上正本係照原本作成。
如對本判決上訴，須於判決送達後20日內向本院提出上訴狀。
中　　華　　民　　國　　96　　年　　4　　月　　 18　　日
                                書記官　曾柏方
